臺灣嘉義地方法院刑事判決　　　　　　　100年度簡上字第4號
上　訴　人
即　被　告　黃進福
上列上訴人即被告因違反家庭暴力防治法案件，不服本院嘉義簡
易庭99年度嘉簡字第1703號中華民國99年11月16日第一審簡易判
決（聲請簡易判決處刑案號：99年度偵字第5934號），提起上訴
，本院管轄之第二審合議庭判決如下：
    主    文
上訴駁回。
    犯 罪 事 實
一、黃進福與黃陳秀緞係夫妻，屬家庭暴力防治法第3條第1款所
    定之家庭成員。黃進福前曾毆打黃陳秀緞，經黃陳秀緞向本
    院聲請民事通常保護令，本院於民國99年3月5日，核發99年
    度家護字第11號民事通常保護令，裁定令黃進福不得對黃陳
    秀緞實施身體或精神上不法侵害之行為、不得直接或間接對
    於黃陳秀緞為騷擾、接觸之行為，保護令期間為1年。詎黃
    進福於受收前揭民事通常保護令後，明知仍在保護令有效期
    間內，竟基於違反保護令之犯意，於99年6月29日13時20分
    許（公訴意旨誤載為14時許），因黃陳秀緞在高雄縣鳳山市
    ○○街151巷8號其姐鄭陳秀盆住處未歸，黃進福使用門號00
    00000000號行動電話撥打黃陳秀緞使用之門號0000000000號
    行動電話，要求黃陳秀緞返家，並在電話中辱罵黃陳秀緞「
    幹妳娘雞歪」、「臭雞歪」、「你家是不是都死光光」等語
    ，黃陳秀緞因而關機，黃進福續於同日13時28分16秒至14時
    18分23秒之間撥打鄭陳秀盆住處號碼（07）0000000號之家
    用電話高達25通，以此方式對黃陳秀緞為精神上不法之侵害
    ，騷擾黃陳秀緞，而違反上開保護令。嗣經黃陳秀緞報警查
    獲，而悉上情。
二、案經黃陳秀緞訴由嘉義縣警察局民雄分局報告臺灣嘉義地方
    法院檢察署檢察官聲請簡易判決處刑。
    理    由
壹、程序方面
一、按被告以外之人於審判外之言詞或書面陳述，除法律有規定
    者外，不得作為證據；而於偵查中向檢察官所為之陳述，除
    顯有不可信之情況者外，得為證據，刑事訴訟法第159條第1
    項、第159條之1第2項分別定有明文。次按證人應命具結；
    又證人、鑑定人依法應具結而未具結者，其證言或鑑定意見
    不得作為證據，此觀同法第186條第1項前段、第158條之3規
    定亦明。從而被告以外之人於偵查中向檢察官所為之陳述，
    仍應依法具結，始有證據能力。未經合法具結所為之證言，
    既不得作為證據，自不因嗣於審判中對證人踐行詰問程序，
    使原不得作為證據之未經合法具結所為證言，因而取得證據
    能力（最高法院99年度台上字第8244號判決意旨參照）。本
    件證人即告訴人黃陳秀緞於偵查中所為之陳述，因檢察官並
    未以證人身分命其具結，依前揭說明，並無證據能力，即不
    得作為證據。
二、另被告以外之人於審判外之陳述，雖不符前4條（即刑事訴
    訟法第159條之1至之4）之規定，而經當事人於審判程序同
    意作為證據，法院審酌該言詞陳述或書面陳述作成時之情況
    ，認為適當者，亦得為證據；當事人、代理人或辯護人於法
    院調查證據時，知有第159條第1項不得為證據之情形，而未
    於言詞辯論終結前聲明異議者，視為有前項之同意，此觀刑
    事訴訟法第159條之5規定甚明。本件公訴檢察官及被告於本
    院準備程序及審理時對於證人即告訴人於警詢之證述暨其他
    相關具傳聞性質之證據資料（詳如下述），均表示同意作為
    本案之證據，且迄於言詞辯論終結前亦未聲明異議。本院審
    酌前揭證人之陳述及證據資料作成時之情況，核無違法取證
    或其他瑕疵，認為以之作為證據為適當，自得作為證據。
貳、實體事項
一、訊據被告黃進福，固坦承確有收受上開民事通常保護令，亦
    知悉保護令內容，另於前揭時間，撥打行動電話予告訴人及
    至告訴人之姐住處等情，然矢口否認有何對告訴人為騷擾之
    不法精神上侵害犯行，辯稱：當時撥打電話係要求告訴人回
    家，家裡工作需要人幫忙，並未對告訴人為前開話語云云。
    惟查：
(一)、前揭犯罪事實，業據證人即告訴人於本院審理時到庭具結證
    述：99年6月29日在高雄姐姐家，因其患有癌症，前去照顧
    ，當日約13時至14時許，被告撥打電話至伊使用之行動電話
    ，口氣很兇，言以家人是否都死光，不然怎要伊去照顧，並
    開口罵三字經、五字經，叫伊馬上回家；將行動電話關機，
    被告再撥打姐姐家之電話，姐夫有接電話，不知道被告在電
    話中說什麼，聽到姐夫跟被告述及伊坐車回嘉義等語甚詳（
    見本審院卷第26至29頁），又被告與告訴人前因家庭暴力事
    件，告訴人向本院聲請核發通常保護令，經本院於99年3月5
    日，以99年度家護字第11號核發民事通常保護令在案，裁定
    命被告不得對告訴人實施身體或精神上不法侵害之行為、不
    得直接或間接對於告訴人為騷擾、接觸之行為，保護令期間
    為1年，被告確有收受該裁定等情，已據被告坦承在卷（見
    警卷第3頁；本審院卷第30頁），並有前揭保護令裁定、嘉
    義縣警察局民雄分局處理家庭暴力與兒少保護案件調查紀錄
    （通報）表各1份在卷可稽（見警卷第15至16、20至22頁）
    ，復觀諸被告於99年6月29日13時20分2秒使用其所有之門號
    0000000000號行動電話撥打告訴人使用之門號0000000000號
    行動電話，通話時間約為2分鐘，並於同日13時28分16秒、1
    3時30分49秒、13時31分9秒、13時31分29秒、13時31分47秒
    、13時32分17秒、13時32分32秒、13時32分48秒、13時33分
    36秒、13時34分41秒、13時40分23秒、13時46分40秒、13時
    46分58秒、13時48分18秒、13時48分51秒、13時49分53秒、
    13時49分49秒、13時50分7秒、13時50分32秒、13時57分35
    秒、14時8分14秒、14時9分41秒、14時10分37秒、14時16分
    46秒、14時18分23秒亦使用前揭行動電話撥打鄭陳秀盆住處
    家用電話（07）0000000號，其中僅13時28分16秒、13時46
    分40秒、13時46分58秒有短暫之通話，其餘均未獲對方接聽
    ，此有中華電信股份有限公司用戶受信通信紀錄表、行動電
    話受信通信紀錄查詢結果各1紙存卷為憑（見警卷第17至19
    頁），亦徵被告起先撥打電話予告訴人時，雙方並未平和結
    束通話，告訴人關機，被告再無法與告訴人通電話後，仍對
    於告訴人留在鄭陳秀盆住處，不返回嘉義乙節，益發不滿，
    才又旋於短暫之50分鐘內撥打鄭陳秀盆住處之電話高達25
    次，雖被告辯稱：姐夫接聽電話，告知告訴人欲搭車回嘉義
    ，即掛上電話等語（見本審院卷第31頁），若確如此，被告
    即無需再不斷撥打電話，此舉無非為迫使告訴人接聽電話，
    造成告訴人內心之壓力，顯見被告為宣洩其不悅之情緒，而
    對告訴人騷擾之行為，更可推斷告訴人前揭證述與被告通話
    時，被告口氣不佳，而有為「幹妳娘雞歪」、「臭雞歪」、
    「你家是不是都死光光」等語，辱罵告訴人之動機，至為灼
    然。
(二)、按告訴人之陳述如無瑕疵，且就其他方面調查又與事實相符
    ，固足採為科刑之基礎，倘其陳述尚有瑕疵，則在未究明前
    ，自不得遽採為論罪科刑之根據；而所謂無瑕疵，係指被害
    人所為不利被告之陳述，與社會上之一般生活經驗或卷附其
    他客觀事證並無矛盾而言，至所謂就其他方面調查認與事實
    相符，非僅以所援用之旁證足以證明被害結果為已足，尤須
    綜合一切積極佐證，除認定被告確為加害人之外，在推理上
    無從另為其他合理原因之假設而言（最高法院92年度台上字
    第5580號判決意旨可為參照）。本件告訴人之指述，已有通
    聯紀錄足以佐證，輔以被告前於99年5月20日17時30分許，
    在嘉義縣新港鄉安和村新部落61號住處，辱罵告訴人「警察
    是妳客兄，幹妳娘雞歪」等語，又尾隨告訴人至嘉義縣六腳
    鄉○○○段156地號土地，再辱罵告訴人「幹妳娘雞歪、臭
    雞歪、為何不跟客兄走，為何還要回來」等語，被告坦認前
    情，並經本院以99年度嘉簡字第1565號判決判處拘役30日確
    定，此亦有聲請簡易判決處刑書、判決書乙份在卷可按（見
    偵查卷第16至17頁；本審院卷第35頁），被告前已有為相同
    對告訴人為精神上不法侵害之騷擾情形，均足可憑證告訴人
    證詞之真實性，且亦與社會上之一般生活經驗或卷附其他客
    觀事證並無矛盾，應可採信。況且被告於99年7月13日警詢
    時供稱：確實有撥打電話予告訴人及至告訴人姐姐住處，然
    不記得在電話中有無以言詞騷擾或以三字經辱罵告訴人等語
    （見警卷第4至5頁），復於本院審理時供陳：警詢所述實在
    ，警方問話並無不法取供等情事等語（見本審院卷第32頁）
    ，即被告於警方首次詢問時，並未執以無辱罵告訴人等語置
    辯，益徵被告上揭空言未為辱罵告訴人之辯解，無非係為卸
    責，不足採信。
(三)、綜上所述，被告於上開時、地，以前揭方式，對告訴人實施
    騷擾及精神上不法侵害之事實，堪以認定。被告前開所辯，
    屬臨訟飾卸之詞，無可採信。本件事證明確，被告犯行洵堪
    認定，應予依法論科。
二、按家庭暴力防治法所稱之「家庭暴力」者，為家庭成員間實
    施身體或精神上不法侵害之行為；所稱之「家庭暴力罪」者
    ，係指家庭成員間故意實施家庭暴力行為而成立其他法律所
    規定之犯罪；所稱之「騷擾」者，係指任何打擾、警告、嘲
    弄或辱罵他人之言語、動作或製造使人心生畏怖情境之行為
    ，家庭暴力防治法第2條第1款、第2款及第3款分別定有明文
    。經查，被告係成年人，為告訴人之夫，具有家庭暴力防治
    法第3條第1款所定之家庭成員關係，已於前述，被告於民事
    通常保護令裁定有效期間內，為上述行為，應屬精神上之不
    法侵害行為及騷擾行為無訛。是核被告所為，係犯家庭暴力
    防治法第61條第1款、第2款之違反保護令罪。又被告雖同時
    違反民事通常保護令裁定所禁止之實施家庭暴力、騷擾行為
    ，然法院依家庭暴力防治法核發通常保護令者，該保護令內
    之數款規定，僅分別為不同之違反保護令行為態樣，被告均
    以一犯意而違反同一保護令上所禁止之數態樣，為一違反保
    護令之行為，屬單純一罪，僅以一違反通常保護令罪論處。
    原審以本件事證明確，依刑事訴訟法第449條第1項前段、第
    454條第2項，家庭暴力防治法第61條第1款、第2款，刑法第
    11條前段、第41條第1項前段，予以論罪科刑，並考量被告
    已有相同之違反保護令前案，經法院判處拘役30日確定，及
    刑法第57條各款情形，判處被告拘役50日並諭知易科罰金之
    折算標準，認事用法並無不當，量刑亦稱妥適，被告執以前
    詞上訴，無從為其有利之認定，難認有理由，應予駁回。
據上論斷，應依刑事訴訟法第455條之1第1項、第3項、第368條
，判決如主文。
本案經檢察官郭志明到庭執行職務
中    華    民    國    100    年    2    月    25    日
                  刑事第二庭審判長法  官  沈福財
                                  法  官  黃明展
                                  法  官  林青怡
上列正本證明與原本無異。
本件不得上訴。
中    華    民    國   100    年    2     月    25    日
                                  書記官  江芳耀
附錄本件論罪科刑法條
家庭暴力防治法第六十一條
違反法院依第十四條第一項、第十六條第三項所為之下列裁定者
，為本法所稱違反保護令罪，處三年以下有期徒刑、拘役或科或
併科新臺幣十萬元以下罰金：
一、禁止實施家庭暴力。
二、禁止騷擾、接觸、跟蹤、通話、通信或其他非必要之聯絡行
    為。
三、遷出住居所。
四、遠離住居所、工作場所、學校或其他特定場所。
五、完成加害人處遇計畫。